臺灣基隆地方法院民事簡易判決　九十二年度基簡字第七七四號
　　原　　　告　甲○○○
　　被　　　告　丙○○○
　　訴訟代理人　乙○○
右當事人間請求損害賠償事件，本院於九十三年三月十日言詞辯論終結，判決如下：
    主      文
原告之訴及假執行之聲請均駁回。
訴訟費用由原告負擔。
    事實及理由要理
一、原告主張與被告於民國（下同）九十二年九月二十日簽訂房（店）屋租賃契約書
    ，約明由原告以每月租金新台幣（下同）九千元，承租被告所有坐落基隆市○○
    路一九○號一、二樓房屋（簡稱系爭房屋），租期自九十二年十月一日起至九十
    三年十月一日止，為期一年，作為經營檳榔、罐頭飲料販賣之用。原告於決定承
    租系爭房屋前，曾事先向被告詢問系爭房屋能否順利申請到販賣飲料之營業執照
    ，被告亦給予肯定之答覆，原告始與被告訂立上開租約。詎兩造於訂約後，原告
    向基隆市政府建設局申請系爭房屋之營業執照時，竟因系爭房屋基地所坐落之基
    隆市○○區○○段二三八、二三九地號係屬道路預定地而遭拒絕。被告明知上情
    ，卻意圖獲得每月九千元之不法所有，向原告詐稱可順利申請到營業執照，使原
    告誤信為真，對此，原告除於九十二年十二月間向基隆地檢署提起被告刑事詐欺
    罪之告訴外，並依民法第一百八十四條之規定請求被告賠償原告未能申領營業執
    照所受之損害十八萬元及法定遲延息，並願供擔保請准宣告假執行等語。
二、被告則以與原告訂定系爭房屋租賃契約時，原告雖有口頭上言明租用系爭房地是
    為經營販售檳榔生意之用，惟原告並未告知申請檳榔業被告需配合準備何種資料
    ；且被告於九十二年十月中旬，因原告違規販售檳榔及未申領營業執照而以電話
    告知被告後，被告隨即交付乙紙「基隆市稅捐稽徵處房屋稅籍證明書」影本予原
    告之連帶保證人邱文吉收受外，並依一般正常申領營利事業登記證手續向主管機
    關申領相關之多項證據資料，但經以電話多次聯絡原告拿取，原告均以事忙而推
    託不理，故被告特於九十二年十一月二十四日委請莫怡萍律師代表具函，催請原
    告於收函後三日內速至該事務所拿取前開資料俾利申辦檳榔業營利事業登記證，
    是被告之所為於法均無不合等語置辯。
三、本件原告主張與被告訂定系爭房屋租賃契約，雙方並於系爭租賃契約條件上列明
    為「使用檳榔業」乙情，為被告所不爭執，並有系爭房屋租賃契約書附卷可證，
    堪信原告此部分主張為真實。惟原告主張被告隱瞞系爭房屋不能申請營業執照使
    用，致其因此受有財產上損害等語，為被告所否認，辯稱已協助原告辦理營業執
    照申請而提供其所需文件，伊並無故意或過失等語置辯。是原告無法使用系爭房
    屋經營檳榔業所受之損害為何？被告對於系爭房屋未能取得營業執照有無故意、
    過失或以背於善良風俗之方法加損害於原告，影響原告請求有無理由，為本件爭
    點所在。
四、按因故意或過失不法侵害他人之權利者，負損害賠償責任。故意以背於善良風俗
    之方法加損害於他人者，亦同。違反保護他人之法律，致生損害於他人者，負賠
    償責任。但能證明其行為無過失者，不在此限。民法第一百八十四條定有明文。
    然區別不同的權益保護，在於民法第一百八十四條第一項前段所保護的，限於權
    利，不及於一般財產上利益（純粹財產上損害、純粹經濟上損失）；而一般財產
    上利益僅能依民法第一百八十四條第一項後段或第二項受到保護。且最高法院五
    十五年台上字第二○五三號判例亦謂：「民法第一百八十四條第一項前段規定，
    以權利之侵害為侵權行為要件之一，故有謂非侵害既存法律體系所明認之權利，
    不構成侵權行為。惟同法條後段規定，故意以背於善良風俗之方法加害於他人者
    ，亦同。則侵權行為係指違法以及不當加損害於他人之行為而言，至於侵害係何
    權利，要非所問。而所謂違法以及不當，不僅限於侵害法律明定之權利，即違反
    保護個人法益之法規，或廣泛悖反規律社會生活之根本原理的公序良俗者，亦同
    。」經查，本件原告主張其因被告所出租之系爭房屋無法為設立檳榔攤之營業執
    照申請，致其受有未能經營檳榔攤之損害，則原告所受之損害，應屬純粹經濟上
    或營業經濟利益（營業權）之損失；而揆諸前揭說明，純粹經濟上或營業經濟利
    益（營業權）損失之請求權基礎應為民法第一百八十四條第一項後段，是原告若
    依此請求被告負侵權行為之損害賠償責任，自應由其對被告有故意以背於善良風
    俗之方法加損害於他人之行為負舉證責任。
五、雖原告以被告故意向其詐稱系爭房屋能申請營業執照，原告始與被告簽訂系爭租
    賃契約，惟嗣後基隆市政府卻以系爭房屋坐落之田寮段二三八、二三九地號係屬
    道路用地無法核發營業執照，致原告之財產權受有損害為由，認被告所為係詐騙
    或故意以背於善良風俗之方法加損害於他人，而請求被告對其無法營業之損害負
    賠償之責。然查，依據兩造所簽訂系爭房屋租賃契約書上之記載，並無隻字片語
    提及需以系爭房屋能辦理營業登記或取得營業執照作為租賃契約之條件，自難認
    兩造已就系爭房屋須能辦理營業登記或取得營業執照之特殊事項已有合意，則被
    告並無明知有義務使系爭房屋取得營業登記而故意違反之不作為存在；且系爭租
    賃契約第一條約定：「甲方（指被告）房〔店〕屋所在地及使用範圍基隆市○○
    路１９０號。一、二樓全部。如果因政府拓寬道路徵收拆除，乙方（指原告）應
    自動搬出，並不得任何賠償要求。租賃期間乙方毀損甲方房屋，乙方應負全部賠
    償責任，並不得積欠損害賠償金。」可徵被告已明確告知原告系爭房屋坐落之處
    將來可能因拓寬道路而必須拆除。被告既未隱瞞上開影響原告承租意願之事實，
    並在契約上記明由原告自負因拆除系爭房屋而無法營業之風險，則其又何需故意
    遺漏會招致同樣結果之系爭房屋無法辦理營業登記或取得營業執照乙事而未記載
    於契約上？又被告縱使於簽訂系爭房屋租賃契約時已知原告承租目的在於經營販
    售檳榔生意之用，被告並於簽約後曾主動提供原告申請營業執照所需之相關資料
    ，惟此充其量僅能解釋為契約上之從義務或附隨義務，亦難遽此而認被告於訂約
    時有詐欺原告之故意，或有以任何背於善良風俗之方法損害原告之利益行為存在
    。此外，原告復未能就被告有何故意詐騙或以背於善良風俗之方法加損害於原告
    之行為，提出具體事證以實其說，自無法為其有利之認定。
六、從而，原告依侵權行為之法律關係請求被告賠償其營業上損害十八萬元及法定遲
    延利息，為無理由，應予駁回。至兩造其餘之攻擊或防禦方法及未經援用之証據
    ，經本院斟酌後，認均不足以影響本判決之結果，自無逐一詳予論駁必要，併此
    敘明。
七、原告之訴既遭駁回，其假執行之聲請已失所附麗，應併駁回之。
中　　　華　　　民　　　國　　九十三　　年　　　三　　　月　　二十四　　日
                                臺灣基隆地方法院基隆簡易庭
~B法　　　官　林玉珮
右正本證明與原本無異。
對於本件判決如有不服，應於收受送達後廿日內向本院提出上訴書狀，述上訴之理
由，上訴於本院合議庭。
中　　　華　　　民　　　國　　九十三　　年　　　三　　　月　　二十四　　日
~B法院書記官　湯惠芳
